臺灣臺中地方法院民事判決
　　　　　　　　　　　　　　　　　109年度家繼訴字第145號
                                  109年度家繼訴字第146號
原    告即  
反請求被告  徐天龍  
訴訟代理人  黃秀蘭律師
            劉佩蓉律師
被    告即  
反請求原告  徐天榮    住○○市○○區○○○路0段000號0                          樓之0
訴訟代理人  林倩芸律師
上列當事人間請求分割遺產事件，本院於民國110年11月18日言
詞辯論終結，判決如下：
    主      文
一、兩造就被繼承人徐書昌所遺如附表一所示遺產，分割方法如
    附表一「本院分割方法」欄所示。
二、反請求原告其餘之訴駁回。
三、訴訟費用由被告負擔二分之一，餘由原告負擔。反請求訴訟
    費用由反請求被告負擔四分之一，餘由反請求原告負擔。
    事實及理由
甲、程序方面：
　　本件原告即反請求被告徐天龍（下稱原告）起訴請求分割被
    繼承人徐書昌之遺產，經本院以109年度家繼訴字第145號民
    事事件審理，嗣被繼承人徐書昌之女即被告即反請求原告徐
    天榮（下稱被告）於上開訴訟審理中提起反請求，請求分割
    遺產及返還不當得利，經本院以109年度家繼訴字第146號民
    事事件審理，因上開本訴與反請求，兩者均是請求分割被繼
    承人徐書昌之遺產，基礎事實為相牽連，依家事事件法第41
    條第1、2、6項規定，被告即反請求原告提起反請求，合於
    法律規定，應予准許，爰合併審理、裁判之。
乙、實體方面：
壹、原告主張及就反請求之答辯與聲明：
一、被繼承人徐書昌於民國109年5月27日死亡，其生前與訴外人
    徐張秀英（於94年12月13日死亡）婚後育有原告及被告，兩
    造均為被繼承人徐書昌之繼承人，應繼分各為2分之1。
二、被繼承人徐書昌死亡時留有如附表一所示之遺產。又原告已
    代為支付被繼承人徐書昌之喪葬費用215,800元，應先自遺
    產中扣除。
三、被繼承人徐書昌雖因患有帕金森氏症致肢體行動較為不便而
    需專人看顧，但其認知功能清楚，可在親人陪伴下購物、處
    理財務、操作簡單家務等活動，亦有合宜之社交，被繼承人
    徐書昌並未曾受監護或輔助宣告，難認被繼承人徐書昌自10
    5年3月起已無辨別事理之能力。再者，被繼承人徐書昌之帳
    戶存摺、印章及提款卡等物品均係由其本人保管，僅有需用
    時方會交予原告或訴外人即原告配偶林芳萍代為辦理，被告
    所謂被繼承人徐書昌帳戶財產之異動均係被繼承人徐書昌再
    意釋清楚下所為之處分，原告並無擅自挪用或侵吞之情事，
    而對被繼承人徐書昌負有不當得利債務，被繼承人徐書昌並
    未遺有對原告之不當得利、侵權行為債權2,389,583元。
四、因兩造無法達成分割協議，依民法第1164條之規定，請求裁
    判分割被繼承人徐書昌之遺產。
五、並聲明：
　㈠就本訴部分聲明：如主文所示。
　㈡反請求部分聲明：反請求駁回。
貳、被告就本訴之答辯及反請求之主張與聲明：
一、對被繼承人徐書昌於109年5月27日死亡，兩造均為其繼承人
    ，應繼分各為2分之1，及被繼承人徐書昌遺有如附表一所示
    之遺產，原告支付被繼承人徐書昌之喪葬費215,800元，同
    意從遺產中扣還給原告等情，均不爭執。
二、惟被繼承人徐書昌生前分別向台北富邦商業銀行台中北屯分
    行（下稱富邦銀行）、中華郵政股份有限公司台中文心路郵
    局（下稱文心路郵局）開設帳戶供自己使用。嗣於105年3月
    間，被繼承人徐書昌已高齡86歲，且患有帕金森氏症、妄想
    、焦慮、記憶力嚴重缺損等病症，對於日常生活之人事物均
    無從記憶，顯已無辨別事理之能力，無法為一般交易之意思
    表示。而原告趁被繼承人徐書昌已無辨別事理能力之情形，
    於105年3月至109年5月之期間，私自挪用被繼承人徐書昌上
    開帳戶存款，並移轉至自己或他人名下。又被繼承人徐書昌
    對於經濟上有高度不安全感，不可能會贈與數百萬元財產予
    原告。而經計算被繼承人徐書昌於105年3月月至109年5月間
    ，有人民幣帳戶存款215,300元（以109年5月27日匯率4.25
    計算，折合約新臺幣915,025元）、臺幣帳戶存款3,327,339
    元，然於辦理遺產登記時，上開帳戶存款合計卻僅剩1,852,
    781元，可見有2,389,583元（計算式：【215,300元＋3,327,
    339元】－1,852,781＝2,389,583元）之財產遭原告惡意隱匿
    ，且迄今無法說明該金額之流向，自數無法律上原因所獲得
    之利益，故被繼承人徐書昌對於原告有2,389,583元之不當
    得利、侵權行為債權。
三、被繼承人徐書昌對原告2,389,583元之不當得利、侵權行為
    債權（下稱系爭債權）為全體繼承人所公同共有，被告自得
    依民法第179條、第831條準用第828條第2項、第3項規定，
    請求原告返還不當得利、損害賠償予全體繼承人。而上開遭
    原告非法移轉之金額亦屬被繼承人徐書昌之遺產，應列入本
    件併為分割，於扣除相關喪葬費用後，由兩造平分之。
四、並聲明：
  ㈠就本訴部分聲明：原告之訴駁回。
  ㈡就反請求部分聲明：⒈原告應給付2,389,583元及自反請求起
    訴狀繕本送達之翌日起至清償日止，按年利率百分之5計算
    之利息予兩造公同共有。⒉請求分割被繼承人徐書昌所遺如
    附表一、二所示之遺產。
參、兩造不爭執、爭執事項（見本院109年度家繼訴字145號卷《
    下稱145號卷》三第176至178頁）：
一、不爭執事項：
　㈠被繼承人徐書昌於109年5月27日死亡，兩造為被繼承人徐書
    昌之繼承人，應繼分比例各2分之1（見145號卷一第29、35-
    39頁之除戶謄本、戶籍登記簿、繼承系統表；本院109年度
    家繼訴字第146號卷《下稱146號卷》第115頁死亡證明書）。
　㈡被繼承人徐書昌現存應分割之遺產如附表一編號所示遺產（
    見145號卷一第31至33頁之財政部中區國稅局遺產稅免稅證
    明書、存摺內頁）。
　㈢原告有支付被繼承人徐書昌喪葬費215,800元，兩造同意先從
    遺產中扣還15,800元給原告。（見145號卷一第41至47頁之
    蓮友生命禮儀公司服務明細表155,000元、收據26,500元及5
    ,000元、臺中市生命禮儀管理處使用規費14,300元收據、高
    山企業股份有限公司1,000元收據、台中保安佛堂捐獻佛香3
    5,000元感謝狀、代辦費用4,600元明細、波士頓蛋糕麵包烘
    焙坊4,900元統一發票、台中市北區衛生所行政相驗費用1,0
    00元收據）
　㈣被繼承人徐書昌生前患有帕金森氏症，並領有身心障礙手冊
    ，有定期至中國醫藥大學附設醫院診治。（見145號卷一第1
    07頁之中華民國身心障礙證明、卷二之病歷資料；146號卷
    第105頁之病症暨失能診斷證明書）。
　㈤富邦銀行帳號000000000000帳戶為原告之配偶林芳萍所有，
    被繼承人徐書昌富邦銀行外幣活存帳戶於106年3月21日有轉
    出人民幣共20萬元至上開帳戶（見145號卷一第97頁原告自
    陳）。
　㈥富邦銀行帳號000000000000帳戶為原告所有，被繼承人徐書
    昌富邦銀行外幣活存帳戶於107年5月10日有轉出人民幣15,3
    00.33元至上開帳戶（見145號卷一第97頁原告自陳）。
　㈦富邦銀行帳號000000000000帳戶為原告所有，被繼承人徐書
    昌富邦銀行臺幣活存帳戶於105年6月4日有轉出10萬元至上
    開帳戶（見145號卷一第97頁原告自陳）。
　㈧富邦銀行帳號000000000000帳戶為原告之子徐聖勛所有，被
    繼承人徐書昌文心路郵局臺幣活存帳戶於107年7月11日有轉
    出50萬元至上開帳戶（見145號卷一第99頁原告自陳）。
　㈨富邦銀行帳號000000000000帳戶為原告之子徐睿霆所有，被
    繼承人徐書昌文心路郵局臺幣活存帳戶於107年7月11日有轉
    出50萬元至上開帳戶（見145號卷一第99頁原告自陳）。
　㈩原告之配偶林芳萍於109年2月21日有自被繼承人徐書昌文心
    路郵局臺幣活存帳戶提領12萬元現金（見145號卷一第99頁
    原告自陳）。
　原告之配偶林芳萍於109年2月27日有自被繼承人徐書昌文心
    路郵局臺幣活存帳戶提領30萬元現金（見145號卷一第99頁
    原告自陳）。
  臺灣銀行帳號0000000000000000帳戶為原告所有，被繼承人
    徐書昌文心路郵局臺幣活存帳戶於109年5月5日有轉出100萬
    元至上開帳戶（見145號卷一第99頁原告自陳）。
  被告有對原告及其配偶林芳萍提出未徵得被繼承人徐書昌同
    意提領上開不爭執事項㈤至項所示之金額，經臺灣臺中地方
    檢察署檢察官以110年度偵字第19948號為不起訴處分，復經
    被告提起再議，經臺灣高等檢察署臺中檢察分署以110年度
    上聲議字第2050號處分書駁回再議之聲請（見145號卷三第2
    1至32頁）。
　二、爭執事項：
　㈠被告依不當得利、繼承之法律關係請求原告返還附表二所示
    款項（即上開不爭執事項㈤至項），有無理由？
　⒈原告是否趁被繼承人徐書昌失智症之虞，未明確同意之情形
    下而擅自盜領存款？　
肆、本院之判斷（含本訴及反請求）：
一、被告依不當得利、繼承之法律關係請求原告返還附表二所示
    2,389,583元款項（即上開不爭執事項㈤至項），無理由：
  ㈠上開不爭執事項五至所列款項提領、匯出，應係經被繼承人
    徐書昌親自、或授權原告、原告配偶林芳萍提領、轉帳：
　⒈觀諸被繼承人徐書昌之富邦銀行帳戶於105年5月4日之綜合存
    款支出傳票影本（見146號卷第287頁）、於107年5月10日之
    外匯活期存款取款憑條影本及提存款交易憑條影本（見146
    號卷第299、303、309、315頁）、文心路郵局帳戶於109年2
    月27日存單解約轉存影本（見146號卷第269頁），可知上開
    期日之提領、轉存均有「徐書昌」之簽名字樣，復與被繼承
    人徐書昌之富邦銀行帳戶之原始開戶申請文件（見146號卷
    第351、353、355頁）上「徐書昌」簽名比對，可見筆跡相
    似，足見上開期日提領、解定存轉存是由被繼承人徐書昌親
    自簽名提領、解約轉存。又參以被繼承人徐書昌於109年2月
    27日是親自至文心路郵局簽名解定存轉存，同日在文心路郵
    局提領30萬元等情，及比對存單解約轉存影本、郵政存簿儲
    金提款單（見146號卷第269、273頁）上之承辦人、主管均
    相同、及解定存、提款之時間密接，可認於109年2月27日辦
    理提領被繼承人徐書昌郵局帳戶30萬元時，被繼承人徐書昌
    是親自在場，該30萬元係經被繼承人徐書昌之意所提領。足
    認上開不爭執事項㈥107年5月10日所列款項屬被繼承人徐書
    昌親自取款轉入原告帳戶，上開不爭執事項109年2月27日
    所列款項提領時被繼承人徐書昌亦在場，為被繼承人徐書昌
    所同意之提領。
  ⒉查被繼承人徐書昌係與原告同住並由原告聘僱外籍看護協助
    照料之事實，為兩造所未爭執。又被繼承人徐書昌之帳戶存
    摺、印章及提款卡，平日是放在被繼承人徐書昌的抽屜裡，
    抽屜鑰匙則放在某一小黃包中，於被繼承人徐書昌住院或急
    診時，才會將該小黃包交給原告或其配偶保管之事實，兩造
    亦無爭執（見145號卷三第176頁）。足見被繼承人徐書昌患
    病期間係由原告處理照護事宜及與之同住，而除被繼承人徐
    書昌就醫時間外，原告並未保管被繼承人徐書昌之存摺、印
    章及提款卡。又觀諸被繼承人徐書昌之富邦銀行帳戶於106
    年3月21日之外匯活期存款取款憑條影本（見146號卷第293
    頁）、於105年6月4日之提存款交易憑條影本（見146號卷第
    291、307頁）、及文心路郵局帳戶於107年7月11日、109年5
    月5日之儲金提款單、跨行匯款申請書（見146號卷第255、2
    57、277、279頁），其上皆蓋有「徐書昌」之印鑑章。佐以
    郵局之臨櫃作業關懷客戶提問表（見146號卷第259頁），可
    知郵局人員於107年7月11日有關懷詢問被繼承人徐書昌，而
    勾選匯款目的正常。並參以前述系爭帳戶之存摺、印章及提
    款卡除被繼承人徐書昌住院、急診期間外，平日均由被繼承
    人徐書昌自行保管等情。再參酌原告於另案偵查案件所提出
    被繼承人徐書昌與其等對話之錄音譯文（見146號卷第317、
    319、321、323、327頁），被繼承人徐書昌有委託原告之配
    偶林芳萍去提領其帳戶存款、或與林芳萍一同至郵局辦理提
    款事宜，將領得款項交給林芳萍使用、表示要將其帳戶存款
    贈與給原告、孫子即原告之子，及授權林芳萍處理其帳戶存
    款。是綜合證據證據，足見上開不爭執事項㈤、㈦至所列款
    項應係被繼承人徐書昌所自行處分或授權同意原告、原告配
    偶林芳萍代為提領、轉帳。另被繼承人徐書昌既長期與原告
    同住並由原告處理照護事宜，則被繼承人徐書昌為感念原告
    之付出而贈與相當數額之金錢予原告或其家人，亦合於人情
    之常。從而，難認被繼承人徐書昌確無處分財產或未授權原
    告、林芳萍提領、轉帳之情事。
  ㈡難認被繼承人徐書昌於105年3月至109年5月間已意識不清，
    屬無辨識能力、無意識或精神錯亂之情況，無法為同意之意
    思表示：
　　被告雖以錄音譯文（見145號卷一第331至345頁、146號卷第
    207-215頁）、證人即被繼承人徐書昌鄰居張雷承之證詞（
    見145號卷一第205至207頁）、中國醫藥大學附設醫院110年
    5月17日院醫事字第1100006283號函文（見145號卷一第235
    頁），主張：被繼承人徐書昌於105年3月至109年5月間，有
    巴金森、失智症，致其無辨識能力、意識不清而無法處理自
    己事務等語（見146號卷第225-226、195-203頁）。惟查：
　⒈按無行為能力人之意思表示，無效；雖非無行為能力人，而
    其意思表示，係在無意識或精神錯亂中所為者亦同。民法第
    75條定有明文。而所謂無意識，係指全然無識別、判斷之能
    力；精神錯亂，則指精神作用發生障礙，已達喪失自由決定
    意思之程度而言。上開規定旨在兼顧表意人權益及交易安全
    ，即成年人如未受監護宣告，除有心神喪失、無意識或精神
    錯亂而達喪失意思能力程度之情形外，所為之法律行為自屬
    有效。至受輔助宣告之人，並不因輔助宣告而喪失行為能力
    ，僅於為特定之行為時，須經輔助人同意（參見民法第15條
    之2第1項規定），則其於受輔助宣告前所為之法律行為，除
    行為時有上述喪失意思能力之情形外，應屬有效，自不待言
    （最高法院99年度台上字第1994號、108年度台上字第2356
    號判決參照）。
  ⒉綜觀108年3月24日錄音譯文，可見當日僅在討論被繼承人徐
    書昌之前變更其保單時，理財專員有無清楚告知關於保單變
    更後之權利義務關係；及被繼承人徐書昌於當日有表示其記
    憶力比過去差，想向林萍芳拿回人民幣。反由上開譯文（見
    145號卷第331、337、341頁；見146號卷第207、211、341頁
    ），可知保單、保險保期金入帳戶後，將要保人變更為原告
    ，是被繼承人徐書昌有親自向保險業務員表示，且保險業務
    員有多次至被繼承人徐書昌家中與其商談、辦理變更保單事
    宜，可見被繼承人徐書昌仍能與保險業務員交談，仍能辦理
    變更保單事宜。而人隨著老化雖記憶能力會降低，但並不代
    表完全無分配其財產之能力，亦不代表已屬無意識或精神錯
    亂，難因被繼承人徐書昌自承記憶力比過去差，及欲變更其
    原先決定，即認被繼承人徐書昌於105年3月至109年5月間，
    無辨識能力，屬無意識或精神錯亂之情形。故難認被繼承人
    徐書昌所為提領帳戶款項、將款項贈與給原告、原告之子，
    及授權、指示原告、林芳萍提領、轉帳款項之意思表示無效
    。
  ⒊證人張雷承於本院審理時證稱：除105年中秋、106年除夕，
    我未去探望徐書昌外，其餘至徐書昌死亡前之每年我都有去
    ，於106年中秋節，徐書昌的精神狀況就不太好，兩眼有些
    呆滯，說話變慢，我有問徐書昌怎麼了，他有說105年他有
    跌倒，頭有撞到，思緒上有時清楚、有時不清楚；107年除
    夕去看徐書昌時，其在行為、言語表達上越來越遲緩，到後
    面徐書昌只會談我個人的健康、減肥、運動等等，不會問我
    的家人；於106年後、107年中秋，徐書昌有找我談南山保險
    的事情；我每年去拜訪時，都是徐書昌在講話，我沒有表述
    等語（見145號卷一第205-207頁；146號卷第205-206頁），
    可知被繼承人徐書昌於證人張雷承106年至109年探望時，雖
    逐年表達能力變遲緩，但仍有與證人張雷承交談，且證人張
    雷承106年中秋節詢問徐書昌近況時，徐書昌仍能明確表示
    自己跌倒之事。是尚難認被繼承人徐書昌於105年3月至109
    年5月間，已無辨識能力，屬無意識或精神錯亂之情況，致
    其所為提領帳戶款項、將款項贈與給原告、原告之子，及授
    權、指示原告、林芳萍提領、轉帳款項之意思表示無效。
  ⒋參中國醫藥大學附設醫院110年5月17日院醫事字第11000062
　　83號函文，可知該函文僅表示：「所詢問病人徐○昌就醫病
    歷資料……臨床上高齡巴金森病人（且已罹患5-10年以上）常
    會伴隨失智症之表現，其症狀無法完全排除」等語（見145
    號卷一第235頁），並無表示被繼承人徐書昌已罹失智症。
    而遍觀被繼承人徐書昌之病歷資料（本案145號卷二），亦
    未有被繼承人徐書昌罹有失智症之記載。況縱被繼承人徐書
    昌確有失智症狀，惟失智程度仍有輕重之分，失智症病患並
    非完全無分配其財產之能力，是難以此認被繼承人徐書昌於
    105年3月至109年5月間終日完全處於無辨別能力、無意識或
    精神錯亂。
  ⒌依照中國醫藥大學附設醫院110年3月29日院醫事字第1100003
    501號函暨檢附之病歷影本記載（見145號卷二第19、27-28
    、53、61、94、99、109、119、125、133、224、231、275
    、307、317、333頁），可知被繼承人徐書昌於105年4月19
    、20日、106年7月30、31日、107年5月1日、108年1月17、1
    8日、3月18日、9月25日、109年2月20日、4月10日、5月25
    日至中國醫藥大學附設醫院就時，均表示被繼承人徐書昌之
    意識清醒，於108年3月18日、109年2月21日、4月11日經醫
    護人員評估可正常表達人、時、地。是難認被繼承人徐書昌
    於105年3月至109年5月間，已屬終日無意識或精神錯亂之情
    形，屬無辨識能力、無意識或精神錯亂之情況，致其所為親
    自提領帳戶款項、將款項贈與給原告、原告之子，及授權、
    指示原告、林芳萍提領、轉帳款項之意思表示無效。
  ⒍綜合上開證據，難認被繼承人徐書昌於105年3月至109年5月
    間已屬無辨識能力、無意識或精神錯亂之情況，致其所為親
    自提領帳戶款項、將款項贈與給原告、原告之子，及授權、
    指示原告、林芳萍提領、轉帳款項之意思表示無效。是被告
    主張被繼承人徐書昌於105年3月至109年5月間，意識不清，
    無辨識能力乙節，礙難採憑。
　㈢準此，被告抗辯被繼承人徐書昌於105年3月至109年5月間，
    意識不清，無法為明確同意乙節，並不可採。被繼承人徐書
    昌親自或授權原告、林芳萍辦理上開不爭執事項五至所列
    款項提領、轉帳，應認屬有效之意思表示，實難認原告有何
    不法占用被繼承人徐書昌財產，對被繼承人徐書昌負有2,38
    9,583元之不當得利或侵權行為債務。
二、按遺產繼承人，除配偶外，依下列順序定之：1.直系血親卑
    親屬。2.父母。3.兄弟姊妹。4.祖父母；第1138條所定第一
    順序之繼承人，有於繼承開始前死亡或喪失繼承權者，由其
    直系血親卑親屬代位繼承其應繼分；同一順序之繼承人有數
    人時，按人數平均繼承，民法第1138條、第1140條及第1141
    條前段分別定有明文。次按「繼承人有數人時，在分割遺產
    前，各繼承人對於遺產全部為公同共有。」、「繼承人得隨
    時請求分割遺產，但法律另有規定或契約另有訂定者，不在
    此限。」，此為民法第1151條、第1164條所明定。查被繼承
    人徐書昌於109年5月27日死亡，兩造為其繼承人，應繼分各
    2分之1（不爭執事項㈠），又兩造就被繼承人徐書昌現存之
    遺產無法協議分割，而被繼承人徐書昌之遺產並無證據顯示
    有不能分割之情形，且無證據顯示繼承人間彼此訂有不分割
    遺產之協議，則原告本於繼承人之地位，依照上開法條規定
    ，請求裁判分割被繼承人徐書昌之遺產，自屬有據。
三、被繼承人徐書昌之遺產範圍如附表一所示：
  　查被繼承人徐書昌尚有如附表一所示遺產未分割，為兩造不
    爭執（不爭執事項㈡），堪以認定。另承前所認定，難認被
    繼承人徐書昌另遺有對原告2,389,583元之不當得利或侵權
    行為債務，是被告主張被繼承人徐書昌對原告有2,389,583
    元侵權行為或不當得利債權，應將該債權計入遺產一併分割
    乙節，礙難採憑。準此，堪認被繼承人徐書昌現存尚未分割
    遺產為如附表一各編號所示。
四、按關於遺產管理、分割及執行遺囑之費用，由遺產中支付之
    ，民法第1150條前段定有明文。又被繼承人之喪葬費用既為
    完畢被繼承人之後事所不可缺，復參酌遺產及贈與稅法第17
    條第1項第10款亦規定被繼承人之喪葬費用由繼承財產扣除
    ，應由遺產負擔之。準此，被繼承人死亡前所負擔債務，應
    以遺產為清償，被繼承人有關之喪葬費用、遺產管理、遺產
    分割及執行遺囑之費用，不僅為繼承人個人之利益，且遺產
    債權人及其他利害關係人亦受利益，此費用應由遺產中支付
    。故關於原告墊付之被繼承人徐書昌喪葬費用215,800元（
    不爭執事項㈢），應先由被繼承人徐書昌之遺產中先予扣還
    。
五、依附表一「本院分割方法」欄所示分割被繼承人徐書昌如附
    表一所示遺產為適當：
  ㈠分割遺產之訴，法院認原告請求為有理由，應依民法第830條
    第2項、第824條第2項規定為適當之分割，不受任何共有人
    主張之拘束，且法院選擇遺產分割之方法，應具體斟酌公平
    原則，繼承人間之利害關係，遺產之性質及價格、利用價值
    、經濟效用、使用現狀及各繼承人之意願等因素，為妥適之
    分割。
  ㈡本院審酌如附表一編號２所示存款，足以供原告扣除其所支出
    上開喪葬費用，是從該筆存款由原告先取得215,800元，該
    存款性質上可分，故餘由兩造按應繼分比例為分配，符合公
    平。另就如附表一編號１所示存款部分，性質亦屬可分，由
    兩造依附表二所示應繼分比例分配，核屬妥適。
　㈢從而，依如附表一「本院分割方法」欄所載之方法分割兩造
    公同共有如附表一所示之遺產，應屬適當。
六、綜上所述，被告請求原告給付2,389,583元予兩造部分，為
    無理由，應予駁回。又被繼承人徐書昌遺有如附表一所示之
    財產未為分割，則兩造本於民法第1164條之規定，請求分割
    遺產，為有理由，應予准許，並按附表一「本院分割方法」
    欄所示分割，爰判決如主文第一項所示。至於被告主張被繼
    承人徐書昌遺有對原告之債權，請求分割該遺產部分，則無
    理由，應予駁回。
伍、本件事證已臻明確，兩造其餘攻擊防禦方法及證據，核與判
    決之結果不生影響，爰不一一論列，附此敘明。
陸、按因共有物分割、經界或其他性質上類似之事件涉訟，由敗
    訴當事人負擔訴訟費用顯失公平者，法院得酌量情形，命勝
    訴之當事人負擔其一部，民事訴訟法第80條之1定有明文。
    因分割遺產之訴，係固有必要共同訴訟，兩造間本可互換地
    位，且兩造均蒙其利，是本院認本件之訴訟費用應由兩造各
    按其應繼分之比例負擔訴訟費用，較為公允，爰諭知訴訟費
    用之負擔如主文第三項所示。
丙、訴訟費用負擔之依據：家事事件法第51條、民事訴訟法第80
    條之1、第85條第1項。
中    華    民    國  110     年    12    月    17    日
                  家事法庭    　法  官  陳佩怡
以上正本係照原本作成。
如對本判決上訴，須於判決送達後20日之不變期間內，向本院提
出上訴狀，同時表明上訴理由（須附繕本）。如委任律師提起上
訴者，應一併繳納上訴審裁判費。
中    華    民    國   110    年   12     月   17     日
                              　書記官  陳盟佳
附表一：被繼承人徐書昌之遺產明細暨遺產分割方法
編號 種類 　財　產　所　在        金　　　額 （新臺幣） 本　院　分　割　方　法 １ 存款 中華郵政台中文心路郵局活期存款 1,002,729元及孳息 由兩造按如附表二所示應繼分比例分配 ２ 存款 台北富邦銀行北屯分行活期存款 850,000元及孳息 由原告取得215,800元後，餘額再由兩造按如附表二所示應繼分比例分配 
附表二：
編號 　項　　　　目 金　　　額 （新臺幣） 　　　備　　　　　　註 １ 被繼承人徐書昌對原告不當得債權 915,025元 源自被繼承人徐書昌富邦銀行人民幣存款，以109年5月27日匯率4.25計算，折合約新臺幣915,025元 ２ 被繼承人徐書昌對原告不當得債權 1,244,558元 源自被繼承人徐書昌富邦銀行臺幣活存帳戶 ３ 被繼承人徐書昌對原告不當得債權 230,000元 源自被繼承人徐書昌台中文心路郵局臺幣活存帳戶 
附表三：應繼分比例
編號 繼承人 應繼分比例  １ 徐天龍 2分之1  ２ 徐天榮 2分之1